【裁判字號】    89,易,2212
【裁判日期】    891117
【裁判案由】    侵占遺失物
【裁判全文】
臺灣臺北地方法院刑事判決                        八十九年度易字第二二一二號
    公  訴  人  臺灣臺北地方法院檢察署檢察官
    被      告  乙○○
右列被告因侵占遺失物案件，經檢察官聲請簡易判決處刑（八十九年度偵字第一四三
五三號號），惟本院認為不宜以簡易判決處刑，移送適用通常程序審判，判決如左：
    主  文
乙○○意圖為自己不法之所有，而侵占遺失物，處罰金參仟元，如易服勞役，以參佰
元折算壹日。
    事  實
一、乙○○係家王企業股份有限公司（下稱家王公司）負責人，於民國八十九年三月
    二十日上午十時三十分許，因該公司訴請紫雲企業股份有限公司（下稱紫雲公司
    ）給付工程款事件，在台北市○○○路○段一二四號台灣高等法院開庭，庭後紫
    雲公司之訴訟代理人前往該院收發室遞狀時，不慎將紫雲公司負責人丙○○與國
    家安全局簽訂之「宏實專案─裝修工程」合約正本乙冊遺落該處，同日上午十一
    十五分至五十分之某分許，為乙○○在上址所拾獲，詎其明知紫雲公司就該合約
    與國家安全簽有文件保密合約屬保密等級，且其正因前開給付工程款糾紛與紫雲
    公司在台灣高等法院審理中，竟意圖為自己不法之所有，逕予以侵占入己，至同
    年四月二十七日經承審右揭民事案件之台灣高等法院法官再度開庭，詢問其是否
    拾獲紫雲公司不慎遺失之合約時始行承認，並於翌（二十八）日由紫雲公司派人
    領回。
二、案經紫雲公司代表人丙○○代表提出告訴，而由台灣台北地方法院檢察署檢察官
    偵查起訴。
    理  由
一、訊據被告乙○○對於右揭時、地曾拾獲告訴人紫雲公司與國家安全局所簽訂「宏
    實專案─裝修工程」合約正本乙冊遺失之情固坦承不諱，惟矢口否認有何侵占犯
    行，辯稱：當天伊在法院收發室撿到前開合約，由於知道失主是誰，便順便把它
    帶回公司並立刻交給公司會計甲○○，請她直接與對方聯絡派人取回，同日甲○○有告訴伊電話沒打通，伊便叫她繼續與對方聯絡，後來同年四月二十七日再度
    開庭時，法官詢問其有無拾獲告訴人之合約，伊便立刻坦承確有拾獲，當時其亦
    納悶為何週雯惠還沒將合約歸還，所以回去後又再度催促她儘速歸還，事實上其
    絕對沒有侵占故意，否則其也不會在法官詢問時當庭承認拾獲，況且伊也不知道
    該合約為保密等級云云。
二、惟查，右揭事實，業據告訴人紫雲公司於偵、審中指訴稱：八十九年三月二十日
    該公司訴訟代理人攜帶上開合約至台灣高等法院開庭時，曾明白表示上開合約因
    與國家安全局簽有文件保密合約，故未附於當日庭呈書狀中，並直接攜帶正本到
    院，經承審法官比對無誤後發回，而被告當日也有簽收該書狀繕本，自然知道該
    合約為密件，庭後代理人前往收發室就附帶上訴另行遞狀時，不慎將合約遺留該
    處，發覺後為儘速尋回該合約，曾行文台灣高等法院要求調閱監視錄影帶，再行
    檢送內政部警政署刑事警察局解析，然無所獲，經訴訟代理人憶及當日遞狀後曾
    在收發室門口遇見被告，為釐清該合約之流向，乃於八十九年四月二十七日法院
    再度開庭時，請求承審法官詢問被告是否拾獲該契約，至此被告始表明確有拾獲
    該合約，並於翌日由告訴人派人取回，這中間長達一個多月的期間內，該公司或
    訴訟代理人從未接獲任何通知，被告顯有侵占故意等語綦詳。並有告訴人之代表
    人丙○○與國家安全局簽訂之保密切結書影本一件、合約中有關告訴人於保固期
    滿應將合約歸還國家安全局約定條款節錄影本一件、告訴人之訴訟代理人行文台
    灣高等法院聲請調閱監視錄影帶函影本二件、台灣高等法院八十八年上字第一五
    七六號給付工程款案件八十九年三月二十日及同年四月二十七日準備程序筆錄影
    本各一件、同年三月二十日告訴人庭提答辯狀影本（狀末證據欄部分記載『被上
    證三及被上證四由於被上訴人（即告訴人）與國家安全局簽有文件保密合約，故
    此部分庭呈』，而被告狀末處簽署『收到繕本一份、乙○○、８９．３．２０』
    等文字）附卷可按，是被告辯稱不知拾獲之前開合約為保密文件，尚難採信，是
    被告既明知上開合約為保密文件，而其又因訴請告訴人給付工程款在台灣高等法
    院訴訟中，則雙方為此金錢糾紛已生嫌隙，被告於拾獲涉及系爭官司之他造合約
    書，應知避嫌並圖方便，逕可將此合約直接交予台灣高等法院收發室、服務處人
    員或法警處理，無庸自行與告訴人聯繫，然其卻捨此不為，寧願「自攬麻煩」，
    將之攜回公司後再囑咐會計另行與「訴訟中」之他造聯繫，衡諸社會常情，已有
    所違。次查，被告雖辯稱其於當日拾獲後即已囑咐公司會計甲○○與對方聯繫，
    然其對於究竟如何囑咐之過程則先後陳述不一，且與證人甲○○證述情節互有歧
    異：被告先於偵查中陳稱伊有請甲○○打電話通知告訴人公司，因為伊知道是誰
    的東西，伊認為交給告訴人公司即可；嗣於本院調查程序中稱當天伊將合約書交
    給甲○○，叫她直接與對方聯絡，並沒有拿其他東西給甲○○，只有叫她向一位
    劉先生問對方電話；後改稱不記得當時究竟是叫甲○○問劉先生或直接拿一張紙
    條給她云云。而證人甲○○先於偵查中證稱：有天被告從法院開完庭回來，就拿
    那本合約書給伊，並丟了一個寫有對方律師電話的便條紙，叫伊與對方聯絡，伊
    有打一次，但沒打通，就將合約書收起來，繼續做伊的工作，後來有將此事告訴
    被告，他就叫伊繼續聯絡，但伊並沒有再聯絡，隔沒幾天，告訴人就來跟公司拿
    回合約云云。況依證人甲○○所述，渠既身為被告之受僱人，竟對於老闆交辦事
    務，只有打一通電話，無法聯繫即將之擱置不理，甚至老闆再次交代要繼續聯絡
    ，也完全不予置理，顯與一般經驗法則不合，此外渠稱當日告知被告電話不通後
    ，「沒幾天」告訴人就派人來公司領回，然事實上從被告當日拾獲前開合約至告
    訴人前去其公司領回，中間應相隔有「一個多月」，從而綜上所述，足認被告所
    辯及證人甲○○所言，分別為事後圖卸及迴護雇主之遁詞，均不足採信，是本件
    事證明確，被告犯行堪以認定，應依法論科。
三、核被告所為，係犯刑法第三百三十七條之侵占遺失物罪。爰審酌被告犯罪之動機
    、目的、手段、所生危害、犯後未坦承犯行，尚難認有深切悔改之意等情狀，量
    處如主文所示之刑，並諭知易服勞役之標準。
據上論斷，應依刑事訴訟法第四百五十二條、第二百九十九條第一項前段，刑法第三
百三十七條、第四十二條第二項、罰金罰鍰提高標準條例第一條前段、第二條，判決
如主文。
本案經檢察官汪南均到庭執行職務
中    華    民    國      八十九      年      十一      月      十七    日
                                      臺灣臺北地方法院刑事第五庭
                                          法  官  林翠華
右正本證明與原本無異。
如不服本判決，應於判決送達後十日內，向本院提出上訴狀。
                                          書記官  林明龍
中    華    民    國      八十九      年     十一     月     二十四   日
附錄本案論罪科刑法條全文：
中華民國刑法第三百三十七條
 (侵占遺失物罪)
意圖為自己或第三人不法之所有，而侵占遺失物、漂流物或其他離本人所持有之物者
，處五百元以下罰金。


司法院資訊處製作；財團法人民間司法改革基金會備份。
